【裁判字號】    99,上易,1978
【裁判日期】    991124
【裁判案由】    竊盜
【裁判全文】
臺灣高等法院刑事判決                99年度上易字第1978號
上  訴  人
即  被  告  蕭義興
上列上訴人即被告因竊盜案件，不服臺灣臺北地方法院99年度易
字第1903號，中華民國99年7月30日第一審判決（起訴案號：臺
灣臺北地方法院檢察署99年度偵字第12622號），提起上訴，本
院判決如下：
    主  文
原判決撤銷。
蕭義興犯竊盜罪，處罰金新台幣伍仟元，如易服勞役，以新台幣
壹仟元折算壹日，緩刑貳年。
    事  實
一、蕭義興意圖為自己不法之所有，於民國99年5月18日下午5時
    27分許，在臺北市○○區○○路6號1樓7-11便利商店內，趁
    店員陳嘉偉不注意之際，徒手竊取店內之關東煮3 支、擺置
    關東煮盒子1個及奶茶1瓶，得手後即行離去。之後陳嘉偉察
    覺有異，請其他店員跟隨蕭義興，並在臺北市中正區二二八
    公園內上前攔阻及報警處理，始查獲上情。
二、案經臺北市政府警察局中正第一分局報請臺灣臺北地方法院
    檢察署檢察官偵查起訴。
    理  由
壹：程序部分：
一、按被告以外之人於審判外之言詞或書面陳述，除法律有規定
    者外，不得作為證據；又被告以外之人於審判外之陳述，雖
    不符合同法第159條之1至第159條之4之規定，但經當事人於
    審判程序同意作為證據，法院審酌該言詞陳述或書面陳述作
    成時之情況，認為適當者，亦得為證據。當事人、代理人或
    辯護人於法院調查證據時，知有第159條第1項不得為證據之
    情形，而未於言詞辯論終結前聲明異議者，視為有前項之同
    意，刑事訴訟法第159條第1項及第159 條之5分別定有明文
    。本判決下列所引用之各該被告以外之人於審判外之陳述（
    包含書面陳述），雖屬傳聞證據，惟當事人於本院審理中表
    示同意作為證據方法而不予爭執，本院審酌上開證據資料製
    作時之情況，尚無違法不當及證明力明顯過低之瑕疵，亦認
    為以之作為證據應屬適當。揆諸前開規定，爰依刑事訴訟法
    第159條之5規定，認前揭證據資料均有證據能力，先予敘明
    。
二、法院或檢察官因調查證據及犯罪情形，得實施勘驗，刑事訴
    訟法第212條定有明文，依此規定，勘驗之主體僅限於法院
    或檢察官。於法院或檢察官實施勘驗時，依同法第219條準
    用第150條、第214條等規定，應賦予保障當事人、辯護人得
    以在場之機會（即學理上所稱之在場權，有差異者僅檢察官
    有裁量權），而其勘察、體驗所得結果，並應依同法第42條
    、第43條、第44條第1項第10款（審判期日調查證據行勘驗
    者）法定程式製作勘驗筆錄，或於審判筆錄記載當庭實施之
    勘驗經過。法院就該被告案件實施勘驗，具有直接審理之意
    義，其所製作之勘驗筆錄，始有證據能力（最高法院96年台
    上字第5224號判決意指參照）。原審以偵查中勘驗筆錄及法
    官於第七辦公室勘驗2監視錄影光碟結果作為認定被告犯罪
    之證據。惟查，偵查中之勘驗筆錄係檢察事務官於99年6月9
    日勘驗遭竊超商監視錄影光碟所製作，並非檢察官為主體製
    作之勘驗筆錄；又原判決稱99年7月21日上午10時由審判長
    在法官第七辦公室勘驗一節，卷內並無法院依法製作之勘驗
    筆錄，且原審99年7月30日審判期日並無提示原判決所稱之
    「勘驗」結果予檢察官、被告進行辯論。原審之勘驗及以檢
    察事務官為實施勘驗主體之勘驗筆錄均不符法定程式，該偵
    查中勘驗筆錄與法官自行在辦公室勘驗二者均無證據能力。
貳、實體部分：
一、上揭事實，迭據被告蕭義興於本院審理時中自白不諱（見本
    院99年10月27日審判程序筆錄），核與證人即告訴人陳嘉偉
    於警詢中之證述相符，並有搜索扣押筆錄（偵卷第17-19頁)
    、扣押物品目錄表 (偵卷第20頁)、贓物照片 (偵卷第25頁)
    、監視錄影光碟 (偵卷第40頁)、翻拍照片 (偵卷第24、26
    頁)、贓物認領保管單（偵卷第22頁)等在卷足憑，足認被告
    自白與事實相符而堪信。本件事證明確，被告犯行洵堪認定
    ，應依法論科。
二、核被告蕭義興所為，係犯刑法第320條第1項之竊盜罪。原審
    認被告罪證明確予以論罪科刑，固非無見，然查原審以無證
    據能力之檢查事務官勘驗筆錄及法官自行勘驗結果為被告犯
    罪之證據，且未及審酌被告已與告訴人達成和解，均有未洽
    。上訴人上訴意旨否認犯罪，指摘原判決不當雖無理由，惟
    原判決既有如上可議，即應由本院予以撤銷改判。爰審酌被
    告素行尚可，本件屬順手牽羊型之犯罪，所得利益不多，造
    成危害尚屬輕微，且其事後並已與告訴人和解賠償新台幣
    5000元，足見事後亦已具悔意等一切情狀，量處如主文第二
    項所示之刑，並諭知易服勞役之折算標準。末查，被告前未
    曾因故意犯罪而受有期徒刑以上刑之宣告，此有本院被告前
    科紀錄表在卷可資佐證，其在本院審理中，與告訴人達成和
    解，有和解字據乙紙在卷可憑（見本院卷第20頁），其受
    本件刑之訴追審判後，在本院審理中表示犯錯後好幾個月都
    睡不好，頗有悔悟之心，其應已知所警惕，諒無再犯之虞，
    本院認其所處之刑，以暫不執行為適當，爰併予宣告緩刑2
    年，以勵自新。
據上論斷，應依刑事訴訟法第369條第1項前段、第364條、第299
條第1項前段，刑法第320條第1項、第42條第3項、第74條第1項
第1款，刑法施行法第1條之1第1項、第2項前段，判決如主文。
本案經檢察官陳大偉到庭執行職務。
中    華    民    國    99    年    11    月    24    日
                  刑事第十庭  審判長法  官  宋  祺
                                    法  官  陳明珠
                                    法  官  林孟宜
以上正本證明與原本無異。
不得上訴。
                                    書記官  王靜怡
中    華    民    國    99    年    11    月    24    日
附錄：本案論罪科刑法條全文
中華民國刑法第320條（普通竊盜罪、竊佔罪）
意圖為自己或第三人不法之所有，而竊取他人之動產者，為竊盜
罪，處5年以下有期徒刑、拘役或5百元以下罰金。
意圖為自己或第三人不法之利益，而竊佔他人之不動產者，依前
項之規定處斷。
前二項之未遂犯罰之。

司法院資訊處製作；財團法人民間司法改革基金會備份。
